臺灣臺東地方法院刑事判決　　　　　　　　　　　　　　九十年度訴字第一號
　　公　訴　人　臺灣臺東地方法院檢察署檢察官
　　被　　　告　甲○○
　　指定辯護人　本院法官陳兆翔
右列被告因傷害致死案件，經檢察官提起公訴（九十年度偵字第二七六號），本院判
決如左：
    主  文
甲○○無罪。令入相當處所施以監護參年。
    理  由
一、本件公訴意旨略以：被告甲○○與居住於臺東縣東河鄉都蘭村三十九鄰三六八號
    之被害人黃金吉為鄰，平日就不滿被害人黃金吉晚上騎機車返家經過發出噪音，
    民國九十年一月九日晚上，被害人黃金吉返家時遭被告甲○○家狗咬傷，乃以石
    頭丟擲該狗，因與被告甲○○發生磨擦，嗣於同年十二日晚間九時四十分許，被
    告甲○○再度聽見被害人黃金吉騎機車返家之聲音，頓時怒氣難抑，遂基於傷害
    人之身體之故意，手持一支不明棍棒（未扣案）衝至被害人黃金吉住家門前空地
    （即甲○○住家後面），見到坐於機車上之被害人黃金吉，即以該支棍棒毆打被
    害人黃金吉之頭部、胸部左側、左手臂等處，致被害人黃金吉因頭部外傷併顱骨
    骨折、硬膜上血腫、嚴重腦挫傷，經送醫後，於同年月十六日上午十時四十三分
    不治死亡，因認被告甲○○涉犯有刑法第二百七十七條第二項前段之傷害致死罪
    。
二、訊據被告甲○○對於右揭傷害致死之犯行，於警訊、偵查中及本院審理時均承認
    屬實，核與被害人黃金吉之弟丙○○、被告之父乙○○於警訊、偵查中本院審理
    時之證述情節、以及臺東縣警察局成功分局都蘭派出所警員龔黔人於偵查中證述
    其受理報案之情節相符，並有現場血跡照片在卷可稽。而被害人確因頭部嚴重打
    擊，致硬腦膜上、下出血並致顱內出血死亡之事實，亦經臺灣臺東地方法院檢察
    署檢察官會同檢驗員、法醫相驗、解剖並製有勘驗筆錄、解剖筆錄、相驗屍體證
    明書、驗斷書及照片附卷可憑，另有馬偕紀念醫院臺東分院之被害人黃金吉九十
    年一月十二日急診病歷影本、診斷證明書在卷可資佐證。故被告之傷害行為與被
    害人之死亡結果間，具有相當因果關係。事證已明，被告犯行足以認定。
三、按心神喪失人之行為，不罰。又因心神喪失而不罰者，得令入相當處所，施以監
    護，刑法第十九條第一項、第八十七條第一項分別有明文。再其行為不罰者，應
    諭知無罪之判決，刑事訴訟法第三百零一條第一項亦著有規定。本件被告之行為
    ，核與刑法第二百七十七條第二項前段之傷害致死罪構成要件相當。惟被告經本
    院函請行政院衛生署臺東醫院鑑定其為本件行為時精神狀態，鑑定結果略以：被
    告於九十年八月二十日至九十年九月二十日在行政院衛生署臺東醫院精神科住院
    接受精神鑑定及治療，其臨床精神狀態，意識清楚，反應遲緩，表情略顯呆滯，
    情緒低落，略焦慮、害怕，言語表情正常，但寡言，有幻聽（男女聲、責罵聲、
    談話聲），關係被害妄想（很多人想害死他），坐立不安，自言自語，罪惡感、
    無助、無望、無力感，失眠、社交退縮，自殺意念之症狀，無身體抱怨，對案情
    表示，自己並不清楚為什麼要打被害者。九十年八月二十七日對被告施測臨床心
    理衡鑑及人格特質評估，在魏氏成人智力測驗顯示，語言智商七十四，操作智商
    七十，總智商七十一，為「邊緣性智能障礙」，其空間概念最差，邏輯思考、觀
    察力、抽象思考差，羅氏墨跡投射測驗結果，對刺激反應減少，不敢探究問題，
    易不安，適應不良，班達完形測驗表現，其應無腦傷，注意力不集中，心智減退
    ，不成熟，自我控制力差，易有衝動性反應及行為，退縮式溝通，消極式適應，
    內心充滿壓抑性敵意，基氏人格測驗顯示，極自卑，極內向，壓抑性大，情緒不
    穩，極易焦慮有潛藏性攻擊。綜合判斷，被告自八十五年因感情壓力事件，發病
    漸出現，話內社交退縮，情緒低落，自傷意圖、自殺意念、負性思考及幻聽、關
    係被害妄想、失眠、無助、無望、罪惡感之症狀，無酒、藥物濫用及影響，且明
    顯適應能力差，自我控制力差，衝動性行為，依精神科國際疾病分類應為「情感
    性精神病（燥鬱症、雙極性精神病）」。關於犯行精神狀態，被告為情感性精神
    病且因患病多時（超過五年之久）智能漸行退化至邊緣性智能不足，其自我控制
    力差，易有衝動性攻擊，而被害人為其被害妄想之對象且九十年一月九日細故（
    被害人用石頭丟棄被告家之小狗）加深被告之妄想，案發偵訊時，其皆坦承毆打
    被害人，故犯行時其精神狀態應為「心神喪失」程度。治療計畫部分，被告為慢
    性精神病，且家庭支持系統漸瓦解，其智能受長期疾患影響以致漸漸下降、退化
    ，且其有自傷自殺記錄，壓抑性敵意，潛藏性攻擊，為危害社區治安之高危險群
    ，需長期接受治療，以防再犯之情，有行政院衛生署臺東醫院函附之精神鑑定書
    在卷可按。本院審酌上情，再參酌被告自八十六年五月六日至九十年四月十八日
    陸續因精神病在行政院衛生署臺東醫院及馬偕紀念醫院臺東分院接受門診及住院
    治療之事實，有被告之行政院衛生署臺東醫院及馬偕紀念醫院臺東分院病歷資料
    在卷可稽，是被告係基於被害妄想之原因而對被害人黃金吉為傷害之行為，應係
    當時其異常精神狀態之反應，因此被告於行為時，其精神狀態已達心神喪失之程
    度，公訴意旨認被告於行為時仍然具有一般辨別事理之能力，尚非心神喪失或精
    神耗弱狀態，尚有誤解。揆諸上開規定，本件被告應為無罪之諭知。惟被告因精
    神病症狀之直接影響傷害被害人致死之行為，其罹患精神病之時間超過五年，其
    病情於未來仍可能出現惡化，為預防被告因精神病症狀之影響而再有危害自己與
    他人之虞，使其接受持續規則之精神科評估與治療，爰併予宣告令入相當處施以
    監護三年。
據上論斷，應依刑事訴訟法第三百零一條第一項、第二項、刑法第八十七條第一項、
第三項，判決如主文。
本案經檢察官陳弘能到庭執行職務。
中      華      民      國    九十一    年      一      月      七      日
                                  臺灣臺東地方法院刑事庭
                                          法  官  范智達
右正本證明與原本無異。
如不服本判決，應於判決送達後十日內向本院提出上訴狀。（須附繕本）
「切勿逕送上級法院」
                                          書記官  賴淑芬
中      華      民      國    九十一    年      一      月      七      日
